臺灣臺中地方法院刑事判決　　　　　　　　　　　八十九年度中簡上字第二三三號
　　上　訴　人
　　即　被　告　乙○○
　　　　　　　　甲○○
右上訴人即被告因違反著作權法案件，不服本院臺中簡易庭八十九年度中簡字第一０
九０號中華民國八十九年七月十四日第一審簡易判決（聲請案號：臺灣台中地方法院
檢察署八十九年度偵字第九六六三號），提起上訴，本院管轄第二審之合議庭，逕依
通常程序為第一審判決如左：
    主  文
原判決撤銷。
乙○○、甲○○均無罪。
    理  由
一、公訴意旨略以：被告乙○○、甲○○乃台中縣太平市○○路三號「幻想空間」電
    腦網路科技店之電腦工程師及店員，均明知「賭神二○○○」之光碟為告訴人丙
    ○○○國際股份有限公司（下稱丙○○○公司）享有著作權之著作物，竟基於概
    括之犯意，自民國八十八年六月間起，連續在此店內，擅自出租給不特定之顧客
    使用，每小時收費新台幣（下同）三十元，而侵害該公司之著作財產權，迨至八
    十九年四月七日十四時許，經警持檢搜索票在上址查獲，扣得灌有上述「賭神二
    ○○○」軟體之電腦主機十台等語，因認被告涉嫌違反著作權法第九十二條之以
    出租之方法侵害他人之著作財產權罪。
二、按犯罪事實應依證據認定之，無證據不得推定其犯罪事實；又不能證明被告犯罪
    者，應諭知無罪之判決，刑事訴訟法第一百五十四條第三百零一條第一項分別
    定有明文。又告訴人之告訴，係以使被告受刑事訴追為目的，是其陳述是否與事
    實相符，仍應調查其他證據以資審認，有最高法院五十二年台上字第一三○○號
    判例意可資參酌。再者，認定不利於被告之事實，須依積極證據，苟積極之證據
    不足為不利於被告之事實認定時，即應為有利於被告之認定，更不必有何有利之
    證據，則有最高法院三十年上字第八一六號判例意旨可憑。
三、公訴人指稱被告涉有前述罪嫌，無非係以被告均坦承犯行，核與告訴代理人劉俐
    珊所指述之情節相符，復有前述扣案之電腦主機十台可證等為憑。訊據被告乙○
    ○、甲○○雖坦承為「幻想空間」之電腦工程師及店員，然均堅決否認公訴人所
    指犯行，被告乙○○辯稱：其非該店之員工，另在他處之電腦公司任職，以從事
    電腦硬體之販售及維修為業，「幻想空間」向其任職之公司購入電腦硬體設備後
    ，由其負責硬體之維修，至電腦內之軟體，乃該店另向他人購用，或為消費者使
    用時自行灌入，其無從得知，也與此無關；被告甲○○則辯稱：其受雇至該店工
    作時，每部電腦螢幕即有該軟體之捷徑，由何人所灌輸進去，其不明瞭，且現場
    並無提「賭神二○○○」之光碟片出租等語。經查：
    (一)告訴代理人劉俐珊所指稱「幻想空間」電腦網路科技店未得有該公司之授權，
      而侵害該公司「賭神二○○○」光碟之著作權等情節，被告於警訊時均堅決否
      認，被告乙○○供稱其並無將該電腦遊戲光碟灌入經查扣之電腦中（見偵查卷
      第九頁），被告甲○○則供稱對於此軟體有無經著作權人之授權，是否違反著
      作權法，均毫不知情（見偵查卷第十一頁背面），公訴意旨稱告訴之情節業經
      被告於警訊中均坦承不諱，與事實不符。
    (二)又公訴人係指稱被告有「擅自出租該光碟予不特定之客人租借使用，每小時收
      費新台幣三十元，侵害著作權人之著作財產權」之犯罪事實，已見前述。然遍
      觀卷證，警方前往搜索當天，現場並無查獲任何該軟體之光碟片，告訴代理人
      丁○○於本院九十一年一月八日審理時，亦陳稱現場並未查獲此軟體之光碟片
      ，被告復否認有何出租此光碟片之犯行，即乏依據可認被告確有公訴人上開所
      言之犯罪事實。尤其一般網際網路店之營業方式，乃每小時收費數十元，而提
      供顧客自由使用店內之電腦設備及寬頻網路上網，所出租之客體僅限於電腦設
      備等硬體。觀諸本件被告向顧客收取每小時三十元之費用，亦屬於上開經營之
      方式，顯非公訴人所指被告出租該光碟予不特定之客人使用之代價。
    (三)再者，扣案之十台電腦主機內，雖存有上開遊戲軟體之程式，惟在查無積極證
      據，復不知該店實際負責人之情形下，以被告分係電腦工程師及店員之身分，
      即據以認定被告違反著作權法，提供此軟體之光碟片出租給客人使用，失之速
      斷甚明。
    (四)綜合前述，被告既無公訴人前開所指出租「賭神二○○○」之光碟片予不特定
      人使用之犯罪事實，本院亦查無此等事證，即不能證明被告有前述公訴意旨所
      載違反著作權法第九十二條之犯行。原審判決對於被告論罪科刑，尚有未洽。
      被告上訴意旨否認犯行，指摘原審判決不當，為有理由，應由本院撤銷改判，
      諭知被告均無罪之判決。
四、至在被告所工作之「幻想空間」電腦網路科技店內，扣得灌有未經告訴人同意授
    權使用之「賭神二○○○」電腦遊戲軟體，可供他人使用等情節，縱被告可能另
    涉有其他違反著作權法之犯行，惟與前揭公訴人所指之犯罪事實，二者之基本社
    會事實不同，無從變更起訴法條予以審酌，應由公訴人另行適法處理。
五、被告乙○○經合法傳喚，無正當理由未到庭，爰不待其陳述而為判決。
據上論斷，應依刑事訴訟法第四百五十五條之一第一項、第三項、第四百五十二條、
第三百六十四條、第三百六十九條第一項前段、第三百七十一條、第三百零一條第一
項，判決如主文。
中      華      民      國      九十一      年    一    月    二十二    日
                                    審判長法  官  梁  堯  銘
                                          法  官  許  月  馨
                                          法  官  莊  深  淵
右正本證明與原本無異。
如不服本判決，應於收受送達後十日內向本院提出上訴狀。
                                          書記官
中      華      民      國      九十一      年    一    月    二十二    日
